臺灣嘉義地方法院民事判決
110年度嘉簡字第170號
原      告  莊文偉  

被      告  楊祤佟  

上列當事人間因被告過失傷害案件，原告提起刑事附帶民事訴訟
請求侵權行為損害賠償事件，由本院刑事庭裁定移送前來(109年
度嘉交簡附民字第72號)，本院於民國110年8月2日言詞辯論終結
，判決如下：
    主  文
被告應給付原告新臺幣162,856元，及自民國110年1月25日起至
清償日止，按年息5%計算之利息。
原告其餘之訴駁回。
本判決第1項得假執行，但被告如以新臺幣162,856元為原告預供
擔保後，得免為假執行。
原告其餘假執行之聲請駁回。
    事實及理由
壹、程序事項
    被告經合法通知，未於言詞辯論期日到場，核無民事訴訟法
    第386 條所列各款情形，爰依原告之聲請，由其一造辯論而
    為判決。
貳、實體事項　　
一、原告主張：
  ㈠被告明知其汽車駕駛執照遭監理機關吊銷，已無汽車駕駛執
    照，於民國109年3月3日22時55分許，酒後駕駛車牌號碼000
    0-00號自用小客車沿嘉義市東區民權路由東往西方向行駛，
    行經民權路98號前即民權路與維新路交岔路口附近，本應注
    意駕駛人駕駛汽車，應遵守道路交通標誌、標線之指示，且
    在劃有分向限制線之路段，不得駛入來車之車道內，且依當
    時天候晴、夜間有照明，柏油路面乾燥、無缺陷，無障礙物
    ，視距良好，並無不能注意之情形，竟疏於注意及此，為超
    越前車而跨越分向限制線，致其所駕車輛左前車頭之左照後
    鏡與由南向北步行穿越道路之原告發生碰撞，原告因而受有
    胸壁挫傷合併左側肋骨骨折、左側鎖骨折之傷害（下稱系爭
    事故）。原告因系爭事故受有以下損害：
　⒈醫藥費用新臺幣（下同）87,000元：原告因系爭事故至戴德
    森醫療財團法人嘉義基督教醫院（下稱嘉義基督教醫院）就
    診，醫療費用1,170 元，至天主教中華聖母修女會醫療財團
    法人天主教聖馬爾定醫院（下稱聖馬爾定醫院）就診，醫療
    費用65,481元，原告另至振安藥局購買藥用物品共計1,115
    元，並至承德藥行購買中藥20,000元，是上開醫療費用共計
    87,766元，茲向被告請求其中87,000元。
　⒉看護費用66,000元：原告因系爭事故至聖馬爾定住院，住院
    期間及出院後一個月均需專人看護，一天以2,200元計算，3
    0日之看護費用合計66,000元（計算式：2,200×30＝66,000）
    。
　⒊無法工作損失264,000元：原告原本於雲林縣私立大成高級商
    工職業學校（下稱大成商工）工作，月薪66,000元，因系爭
    傷害無法工作4個月，造成原告薪資損失為264,000元（計算
    式：66,000×4＝264,000）。
　⒋精神慰撫金200,000元：原告因系爭事故致手術左側鎖骨骨折
    開刀開放性復位術加骨内鋼板鋼釘固定矯正等所花醫療費用
    甚鉅，且術後需請假在家休養，另原告手術迄今左側鎖骨仍
    會痠痛，且因鎖骨骨折劇烈疼痛引發血壓飆升致右眼中風，
    視力剩0.1，日後尚需進行眼睛治療，也因身體狀況違和請
    辭工作，造成原告身心受創，與被告歷經多次調解，被告均
    毫無誠意和解並逃避責任，故請求200,000元精神慰撫金。
  ㈡爰依侵權行為之法律關係，提起本件訴訟。並聲明：被告應
    給付原告617,000元（計算式：87,000元＋66,000元＋264,000
    元＋200,000 元＝617,000 元）及自起訴狀繕本送達翌日起至
    清償日止，按年息5％計算之利息。請准供擔保宣告假執行。
二、被告經合法通知未到庭，亦未提出書狀作何聲明或陳述。
三、本院之判斷：
　㈠原告主張因被告之過失發生系爭事故致其受傷之侵權事實，
    已據其提出嘉義基督教醫院、天主教聖馬爾定診斷證明書及
    醫療收據為證，並有被告涉犯過失傷害案件之刑事卷宗內之
    兩造筆錄、診斷證明書、道路交通事故現場圖、道路交通事
    故調查報告表㈠㈡、交通事故現場照片暨行車紀錄器及監視器
    畫面光碟1片、公路監理電子閘門車籍資料可參。被告亦因
    犯無駕駛執照駕車過失傷害罪，經本院109年度嘉交簡字第1
    282號刑事簡易判決判處有期徒刑4月，得易科罰金確定，有
    該刑事簡易判決在卷足憑，並經本院依職權調閱上開刑事案
    件卷宗核閱無訛。而被告已於相當時期受合法通知，未於言
    詞辯論期日到場，亦未提出書狀作何聲明或陳述，依民事訴
    訟法第436條第2項、第280條第3項準用第1項規定，視同被
    告自認原告主張之事實為真實。是上開事實應堪信為真實。
  ㈡按因故意或過失，不法侵害他人之權利者，負損害賠償責任
    。汽車、機車或其他非依軌道行駛之動力車輛，在使用中加
    損害於他人者，駕駛人應賠償因此所生之損害。不法侵害他
    人之身體或健康者，對於被害人因此喪失或減少勞動能力或
    增加生活上之需要時，應負損害賠償責任。不法侵害他人之
    身體、健康者，被害人雖非財產上之損害，亦得請求賠償相
    當之金額。民法第184條第1項前段、第191條之2前段、第19
    3條第1項、第195條第1項前段分別定有明文。系爭事故發生
    係因被告駕駛車輛為超越前車而跨越分向限制線之過失所致
    ，且原告所受傷害與被告過失行為間有相當因果關係。是原
    告基於侵權行為之法律關係，請求被告負損害賠償責任，洵
    屬有據。茲就原告請求賠償之項目及金額，審酌如下：
  ⒈醫藥費用：原告主張至嘉義基督教醫院就診之醫療費用1,170
     元及至聖馬爾定醫院就診醫療費用65,481元，業據其提出
    嘉義基督教醫院及聖馬爾定醫院之醫療費用收據12紙為證（
    附民卷第15至37頁），經核該費用均屬原告為治療所受傷害
    所支出之必要費用，是此部分請求應屬可採。另原告主張其
    自行至振安藥局購買藥用物品共計1,115元，雖提出統一發
    票6紙為憑（附民卷第39、41頁），惟其上並未載明藥品項
    目，原告復未能舉證此部分之支出係作為系爭傷害所需物品
    ，尚難認定上開費用支出有其必要性，原告又至承德藥行購
    買中藥20,000元，固提出收據2紙為證（附民卷第43、45頁
    ），然上開中藥並未經醫師指示或處方箋所為，原告復未能
    舉證此部分支出具有醫療上必要性，是此部分請求無法准許
    。
  ⒉看護費用：原告主張因系爭事故受傷之看護費用為66,000元
    ，依聖馬爾定醫院所開立之乙種診斷證明書載明「原告於10
    9年3月7日住院治療，...，於109年3月10日出院，共計住院
    4天，住院期間及出院後一個月需專人看護...」（附民卷第
    11頁）。足證原告確有由他人看護以協助日常生活起居之必
    要。又原告由家人看護，固係出於親情，但親屬看護所付出
    之勞力，並非不能評價為金錢，此種親屬基於身分關係之恩
    惠給與，自不能加惠於加害人，故縱使原告係由親屬照料，
    自仍得向被告請求給付看護費用。本院審酌原告雖僅提出自
    109年3月7日21時至109年3月10日9時止之看護收據，然診斷
    證明書既已載明一個月需專人看護，故縱使其他時間係由親
    人看護，亦屬合理，本院審酌一般專業看護行情全日班為2,
    200元起等情，是原告主張所需看護日數以每日2,200元計，
    尚屬合宜，準此，原告請求被告賠償看護費用66,000元（2,
    200元×30日），應予准許。
  ⒊不能工作損失：原告主張其因系爭事故受有不能工作損失264
    ,000元等情，並提出大成商工薪資單（附民卷第49頁），惟
    經本院函詢大成商工之結果：原告已於109年10月31日離職
    ，原告108學年度請休病假9.5日、事假7日；109學年度事假
    請休病假10.6日、事假8.5日。依本校差勤辦法規定，109學
    年度事假已超出請休範圍1.5日，然本校於原告離職時並未
    扣薪等情，有大成商工110年5月19日大成人字第1100002859
    0號函可參（本院卷第59至61頁），足徵原告並未遭大成商
    工扣薪，自無因請假而受有薪資損失之情形，則原告請求被
    告賠償其薪資損失264,000元，即屬無據，應予駁回。
  ⒋精神慰撫金：按慰撫金之賠償須以人格權遭遇侵害，使精神
    上受有痛苦為必要，其核給之標準固與財產上損害之計算不
    同，然非不可斟酌雙方身分資力與加害程度，及其他各種情
    形核定相當之數額（最高法院51年台上字第223號判例意旨
    參照）。本院審酌原告因系爭事故受有傷害非輕，歷經多次
    醫療過程並造成生活上諸多不便，身體及精神所受痛楚非淺
    ，兼衡兩造身分、地位及財產資力，此有兩造稅務電子閘門
    財產所得調件明細表可參等一切情狀，認原告請求精神慰撫
    金200,000元稍嫌過高，核減為100,000元，逾此數額之請求
    ，不應准許。
  ⒌綜上，原告得請求被告賠償之金額為232,651元（計算式：醫
    藥費用66,651元＋看護費66,000元＋精神慰撫金100,000元＝23
    2,651元）。逾此範圍之請求，於法無據，不應准許。
  ㈢又損害之發生或擴大，被害人與有過失者，法院得減輕賠償
    金額或免除之，民法第217 條第1 項定有明文。此項規定之
    目的，在謀求加害人與被害人間之公平，故在裁判上法院得
    以職權減輕或免除之（最高法院85年台上字第1756號判例意
    旨參照）。查，系爭事故除因被告飲用酒類逾法定標準值駕
    駛自用小客車，夜間行經行車管制號誌交岔路口前，劃設有
    禁止超車線之路段，侵入對向車道超車，擦撞跨越雙黃線穿
    越道路行人，為肇事主因（另無照駕駛有違規定）外，原告
    於夜間在100公尺内有行人穿越道卻未行走，反跨越雙黃線
    穿越道路不當，為肇事次因，有交通部公路總局嘉義區監理
    所109年10月15日嘉監鑑字第1090183555號函檢附嘉雲區車
    輛行車事故鑑定會編號0000000案鑑定意見書可憑，足認原
    告對系爭事故發生亦與有過失。本院審酌雙方肇事情節及過
    失程度，認被告對系爭事故發生應負70%之責任，原告亦應
    負30%之責任，經適用過失相抵法則後，原告得向被告請求
    賠償之金額應為162,856元（計算式：232,651元×70% ＝162,
    856元，元以下四捨五入）。
四、綜上所述，原告依侵權行為之法律關係，請求被告給付162,
    856元，及自刑事附帶民事起訴狀繕本送達翌日（即110年1
    月25日）起至清償日止，按法定利率即年息5％計算之利息範
    圍內，為有理由，應予准許，逾此部分之請求，則非有據，
    應予駁回。
五、本件係適用簡易程序所為被告部分敗訴之判決，依民事訴訟
    法第389條第1項第3款規定，應依職權就被告敗訴部分宣告
    假執行，並依同法第392條第2項規定，依職權宣告被告預供
    擔保後，得免為假執行。至原告之訴經駁回部分，其假執行
    之聲請即失所附麗，應併予駁回。
六、本件係原告提起刑事附帶民事訴訟，由刑事庭裁定移送本院
    民事簡易庭事件，免納裁判費，本件訴訟中亦未生其他訴訟
    費用，故無庸為訴訟費用額確定及諭知負擔，併予敘明。　
中　　華　　民　　國　　110 　年　　8 　　月　　12　　日
                  臺灣嘉義地方法院嘉義簡易庭
                                  法　官　羅紫庭
以上正本係照原本作成。
如對本判決上訴，須於判決送達後20日內向本庭（嘉義市文化路
308之1號）提出上訴狀（均須按他造當事人之人數附繕本）。如
委任律師提起上訴者，應一併繳納上訴審裁判費。
中　　華　　民　　國　　110 　年　　8 　　月　　12　　日
                                  書記官  葉昱琳